臺灣高雄地方法院刑事判決　　　　　　　　　　　　九十二年度簡上字第六二號
　　上訴人即被告　丁○○
右列上訴人因違反動產擔保交易法案件，不服台灣高雄地方法院九十二年度簡字第三
四八五號，中華民國九十二年九月十二日第一審判決（聲請簡易判決處刑案號：台灣
高雄地方法院檢察署九十二年度偵字第二五五一號），提起上訴，本院管轄之第二審
合議庭判決如左：
    主  文
原判決撤銷。
丁○○共同動產擔保交易之債務人，意圖不法之利益，將標的物出質，致生損害於債
權人，處拘役伍拾伍日，如易科罰金，以佰元折算壹日。
    事  實
一、丁○○於民國八十九年十月三十日，以其所有之車號Ｘ七─七八五七號自小客車
    一輛，向匯通商業銀行股份有限公司（嗣更名為國泰商業銀行股份有限公司，再
    因合併而更名為國泰世華商業銀行股份有限公司，以下稱國泰世華銀行）設定動
    產抵押，借款新台幣一百一十萬元，約定分三十六期償還，每月一期，每期返還
    四萬零八百八十元，並約定上開小客車之停放地點為高雄市○○區○○街二十八
    巷十八號，在借款未全部清償前，不得任意遷移、出賣、出質、移轉、抵押或為
    其他處分，並依動產擔保交易法之規定，向高雄市監理處辦理動產抵押設定登記
    ，為動產擔保交易之債務人。詎丁○○於取得上開自用小客車後，即將該車交予
    其友人甲○○（五十一年七月十日生，未經檢察官起訴）使用，丁○○依上開之
    約定繳交借款至九十年四月三十日（即第六期）後，二人竟共同意圖不法之利益
    ，自九十年五月三十日即第七期起，丁○○即未再依約還款，並同意甲○○將上
    開自用小客車牽至台中市正鑫當舖典當予不知情之當舖負責人丙○○，而使該自
    用小客車遷移上開約定之停放處所，致國泰世華銀行追索無著而受有損害。
二、案經國泰世華銀行訴由台灣高雄地方法院檢察署檢察官偵查起訴。
    理  由
一、訊之上訴人即被告丁○○對於以上開車輛向告訴人國泰世華銀行借款並設定動產
    抵押，上開借款僅繳交至九十年四月三十日即未再繳交，及上開自用小客車交由
    甲○○使用，並已典當予正鑫當舖等情，固不諱言，惟矢口否認有何違反動產擔
    保交易法之犯行，辯稱伊並未同意甲○○將上開自用小客車典當予他人，事先亦
    不知情云云。經查，本件被告與甲○○原係同居男女朋友之關係，上開自用小客
    車向告訴人辦理動產抵押之借款亦均由被告分期繳納，此為被告所不否認；又上
    開自用小客車係被告與甲○○一同前往乙○○所經營之車行購買，此業據證人乙
    ○○於本院審理中證述無誤（見本院九十三年二月二十七日審判筆錄）；而被告
    以上開自用小客車設定動產抵押後，平日雖由甲○○使用，惟該車曾先後至正鑫
    當舖典當三次，第一次係八十九年十二月初典當，十二月六日還款贖回，第二次
    是九十年一月二十九日典當，九十年三月間某日還款贖回，第三次是九十年三月
    二十日典當之後未再贖回，而第一次係被告與甲○○一起至正鑫當舖辦理典當及
    贖回，第二次是二人一同典當，而由甲○○一人辦理贖回，第三次係甲○○出面
    典當，惟當舖有以電話與被告連絡，經被告同意後始辦理典當，此業據證人即正
    鑫當舖負責人丙○○於本院審理中證述明確（見本院九十三年三月二十七日審判
    筆錄）；況且上開第一、二次之典當均由被告出錢贖回，此亦為被告所不否認，
    顯見本件被告購買上開自用小客車雖係供甲○○使用，惟並非單純以其名義供甲
    ○○購買上開自用小客車及設定動產抵押，其對於甲○○平時使用車輛之情形及
    資力狀況不佳等均知之甚詳；被告辯稱對於甲○○典當上開自用小客車一事並不
    知情等語尚不足採信；本件復據告訴人國泰世華銀行之代理人何文雄於偵查中指
    訴綦詳，並有車輛貸款契約書、車輛動產抵押契約書、動產擔保交易動產抵押設
    定登記申請書、國泰銀行公司變更登記表及繳款記錄各一紙附卷可稽；罪證明確
    ，被告犯行堪以認定。
二、核被告所為，係犯動產擔保交易法第三十八條動產擔保交易之債務人意圖不法之
    利益將標的物出質致生損害於債權人之罪。又被告將上開自用小客車典當出質於
    他人，其出質行為本質上即含有遷移性質，該遷移行為自應包含於出質行為內，
    而為出質行為所吸收，不另論罪。又甲○○雖非本件動產擔保交易之債務人，惟
    其既與本件動產擔保交易債務人之被告共同實施上開犯罪行為，依刑法第三十一
    條第一項之規定，仍應以共犯論。被告與甲○○二人就上開所為違反動產擔保交
    易法之犯行，彼此間有犯意之聯絡及行為之分擔，應論以共同正犯。原審以被告
    罪證明確，所為係犯動產擔保交易法第三十八條動產擔保交易之債務人意圖不法
    之利益將標的物遷移致生損害於債權人之罪，而量處有期徒刑三月，如易科罰金
    ，以三百元折算一日，固非無見；惟被告所為係將標的物典當出質，業如上述，
    原判決認其係將標的物遷移，尚有未洽，又原判決漏未論列被告係與甲○○二人
    共同違反動產擔保交易法，應論以共同正犯，亦有未洽；被告上訴意旨否認上開
    犯行雖無理由，惟原判決既有上開可議之處，爰予撤銷改判。審酌被告因一時失
    慮而購買上開車輛供其同居之男友使用並同意典當，惡性尚非重大，又其除前因
    偽造有價證券案件經法院判處有期徒刑二年，緩刑五年確定外，並無其他犯罪之
    前科紀錄，有其台灣高等法院被告全國前案紀錄表一份附卷可稽，平日素行尚可
    ，惟本件造成告訴人之損失金額不低，且尚未與告訴人達成和解，犯罪後否認犯
    行態度非佳等一切情狀，量處如主文第二項所示之刑，並諭知易科罰金之折算標
    準。
據上論斷，應依刑事訴訟法第四百五十五條之一第三項、第三百六十九條第一項前段
、第三百六十四條、第二百九十九條第一項前段，動產擔保交易法第三十八條，刑法
第十一條前段、第二十八條、第四十一條第一項前段，罰金罰鍰提高標準條例第一條
前段、第二條，判決如主文。
中     華      民      國      九十三     年      三      月    五    日
                                  臺灣高雄地方法院刑事第十四庭
                                      審判長法  官    李淑惠
                                            法  官    呂憲雄
                                            法  官    林俊寬
右正本證明與原本無異。
如不服本判決，應於判決送達後十日內，向本院提出上訴狀。
                                            書記官    蔡淑貞
中     華      民      國      九十三      年      三      月    五    日
